【裁判字號】    99,裁,2415
【裁判日期】    991014
【裁判案由】    證券交易法
【裁判全文】
最  高  行  政  法  院  裁  定
                                      99年度裁字第2415號
再 審原 告  行政院金融監督管理委員會
代  表  人  陳裕章
再 審被 告  乙○○
上列當事人間證券交易法事件，再審原告對於中華民國99年6月
24日本院99年度判字第654號判決，提起再審之訴，本院裁定如
下：
    主  文
再審之訴駁回。
再審訴訟費用由再審原告負擔。
    理  由
一、按提起再審之訴，非有行政訴訟法第273條規定之各款情形
    ，不得為之。而第273條第1項第1款所謂適用法規顯有錯誤
    ，係指原判決所適用之法規與該案應適用之現行法規相違背
    ，或與解釋判例有所牴觸者而言，不包括漏未斟酌證據及認
    定事實錯誤之情形在內。故事實之認定或法律上見解之歧異
    ，再審原告對之縱有爭執，要難謂為適用法規顯有錯誤，而
    據為再審之理由，本院62年判字第610號及97年判字第395號
    判例參照。
二、本件再審原告主張本院99年度判字第654號判決（下稱原確
    定判決）有行政訴訟法第273條第1項第1款所定事由，對之
    提起再審之訴，其主張略以：公職人員財產申報法第3條之
    用語，未明確使用「之日起」，既無於就（到）職「即日起
    算」之意旨，自應認係於就(到)職「事實發生後」3個月內
    申報，其始日自不計入。公職人員財產申報法施行細則第10
    條第2項修正前較母法增加「之日起」之用語，已增加母法
    所無之限制，於修正後已無此規定，尚不足採為行政法令明
    確使用「之日起」用語之例證。另參照法務部民國93年5月
    28日法律字第0930020841號法規諮詢意見，益證行政法令須
    明確使用「之日起」之用語，始得認有行政程序法第48條第
    2項但書之適用。證券交易法第36條第2項規定，已依該法發
    行有價證券之公司，有發生對股東權益或證券價格有重大影
    響之事項，應於事實發生之日起2日內公告並向主管機關申
    報。用語係「事實發生之日起」2日內，應認係自事實發生
    之日「即日起算」；若其用語為「事實發生後」2日內，始
    得認其係始日不計入等語為其理由。惟原確定判決認：按民
    法第119條規定：「法令、審判或法律行為所定之期日及期
    間，除有特別訂定外，其計算，依本章之規定」、第120條
    第2項規定：「以日、星期、月或年定期間者，其始日不算
    入。」是以，除別有規定者外，關於期間之計算，始日不算
    入。90年1月1日行政程序法施行後，有關期間之計算，同法
    第48條第2項規定：「期間以日、星期、或月計算者，其始
    日不算在內。但法律規定即日起算者，不在此限。」足徵行
    政程序法有關期間之計算，乃比照民法之規定，即除法律特
    別規定即日起算者外，始日不算在內。證券交易法第36條第
    2項第2款僅規定：「……應於事實發生之日起2日內公告並
    向主管機關申報」，核其用語與上述一般通用之體例相同，
    並未特別規定「應於事實發生當日起算2日內公告」，或另
    以文字規定「所謂2日內公告係指事實發生之日即日起算」
    ，鑑於對人民負擔之處分，如其有關期間之規定不明確者，
    應將有利之解釋歸諸人民，是該款規定尚難解為係屬行政程
    序法第48條第2項但書所定「但法律規定即日起算者，不在
    此限」之情形。復考諸證券交易法第36條第2項第2款雖規定
    「應於事實發生之日起2日內公告並向主管機關申報」，如
    將始日不計算在內，對業者而言，充其量亦僅有不足3日公
    告並申報之期間，已是所有法律所定行為人應為一定行為之
    極短期間之規定，立法規定如此短暫期間應為一定行為，當
    已充分考慮其時效性，故該條規定之立法理由，意在說明為
    何立法規定於如此短暫時間內公告並申報之原因，並非係始
    日計算例外規定之說明。證券交易法第36條第2款係規範依
    該法發行有價證券之公司，通常為上市或上櫃之公司，內部
    組織較為龐大，各部門須劃分權責，如有重大訊息發生須要
    發布，衡情亦須經過一定之程序了解或簽報，經負責人詳細
    了解後，始能正確公布，以使公告及申報能正確無誤。故證
    券交易法第36條第2項規定2日內公告並申報之意旨，縱使始
    日不計算在內不足3日時間公告並申報，對投資人獲得資訊
    之迅速，已有相當之保障，對應為公告之行為人而言，亦考
    慮其作業時間，故上開規定，應認始日不算入，始符法意。
    茍立法者有意將始日算入，依上述說明，自應更為明確之規
    定。故證券交易法第36條第2項第2款之規定，解釋上應非立
    法者對於期日或期間之特別規定，並非行政程序法第48條但
    書所定「但法律規定即日起算者」之情形，因將原審判決廢
    棄，並將訴願決定及原處分一併撤銷，經核原確定判決所適
    用之法規與該案應適用之法規並無違背，亦與解釋判例不相
    牴觸。再審原告起訴意旨所執各詞，或係重述其在前訴訟程
    序業經主張而為原確定判決摒棄不採之陳詞，或係執其法律
    上見解之歧異再為爭議，尚難謂原確定判決有行政訴訟法第
    273條第1項第1款適用法規顯有錯誤之情形。依上說明，其
    再審之訴為不合法，應予駁回。
三、據上論結，本件再審之訴為不合法。依行政訴訟法第278條
    第1項、第104條、民事訴訟法第95條、第78條，裁定如主文
    。
中    華    民    國    99    年    10    月    14    日
                    最高行政法院第二庭
                        審判長法官  鍾  耀  光
                              法官  劉  介  中
                              法官  陳  鴻  斌
                              法官  黃  淑  玲
                              法官  林  樹  埔

以  上  正  本  證  明  與  原  本  無  異
中    華    民    國    99    年    10    月    14    日
                              書記官  王  史  民

司法院資訊處製作；財團法人民間司法改革基金會備份。
